臺灣桃園地方法院刑事判決　　　　　　 95年度簡上字第565號
上　訴　人　臺灣桃園地方法院檢察署檢察官
上　訴　人
即　被　告　甲○○（原名林珈如）
輔　佐　人
即被告之父　林宗瑞
上列上訴人因被告詐欺案件，不服本院簡易庭95年10月18日95年
度桃簡字第2073號第一審刑事簡易判決（聲請簡易判決處刑案號
：94年度偵字第22284 號），提起上訴，本院管轄之第二審地方
法院合議庭判決如下：
    主  文
上訴駁回。
    事  實
一、甲○○（原名林珈如）於民國九十一年間因推銷遠東休閒家
    之聯名卡，而結識乙○○，進而成為男女朋友，嗣甲○○因
    積欠銀行卡債，無力償還，竟異想天開，明知其於九十三年
    、九十四年間均未在三商百貨雅諾登專櫃工作，而意圖為自
    己不法之所有，並基於詐欺取財之犯意，於九十四年六月間
    某日，以電話向乙○○佯稱：伊於九十三年六月間，與三商
    百貨雅諾登專櫃簽下四年之工作合約，因伊提前離職，需賠
    償該專櫃違約金新臺幣（下同）三十六萬元，惟伊並無力支
    付等語，使乙○○因此誤信甲○○確有上開急用，而應允協
    助甲○○賠償前揭違約金，之後，乙○○即於九十四年七月
    十五日，以自己名義，向日盛國際商業銀行（下簡稱日盛銀
    行）北桃園分行辦理信用貸款，並將貸得之款項，分別於九
    十四年七月十八日、七月二十日，各匯款三萬元、三十三萬
    二千元至甲○○在第一商業銀行（下簡稱第一銀行）大溪分
    行所開設之00000000000號帳戶內，供甲○○使
    用，甲○○在詐得上開款項後，即將之用於清償其先前所積
    欠之銀行卡債，而花用一空。嗣因乙○○發覺有異，前往三
    商百貨雅諾登專櫃查看結果，發覺甲○○未曾在該處任職，
    始知受騙。
二、案經乙○○訴由桃園縣政府警察局大園分局移送臺灣桃園地
    方法院檢察署檢察官偵查後，聲請以簡易判決處刑。
　  理  由
一、訊據被告甲○○固坦承於上開時間、地點，因積欠卡債無力
    償還，而向友人乙○○謊稱：伊因提前自三商百貨雅諾登專
    櫃離職，依約需賠償雅諾登專櫃三十六萬元等語，乙○○因
    此分二次各匯款三萬元、三十三萬二千元供其使用等事實，
    惟否認有何詐欺取財犯行，辯稱：該二筆款項合計三十六萬
    二千元，均係乙○○主動給伊使用，因為乙○○希望伊能與
    他同居，伊認為該款項純屬男女朋友間之餽贈，故予收下，
    並非詐欺乙○○，至於伊向乙○○說謊，是因為面子問題云
    云。經查：
（一）被告與乙○○係男女朋友，九十四年六月間被告因積欠卡
      債，無力償還，遂向乙○○謊稱：伊於九十三年六月間，
      與三商百貨雅諾登專櫃簽有為期四年之工作契約，現因伊
      提前離職，依約需賠償該專櫃三十六萬元違約金，然伊並
      無力支付等語，乙○○因此於九十四年七月十五日，自行
      向日盛銀行北桃園分行辦理信用貸款，並將貸得之款項分
      成三萬元、三十三萬二千元二筆，分別於九十四年七月十
      八日、七月二十日，匯入被告在第一銀行大溪分行之00
      000000000號帳戶內，供被告使用，被告乃持上
      開款項清償其先前積欠之銀行卡債等事實，迭經被告於檢
      察官偵查、原審及本院準備程序中自承屬實（偵查卷第二
      二二頁、原審卷第十五頁、本院九十六年一月十二日準備
      程序筆錄第一頁），核與證人乙○○於檢察官偵查中證述
      其因被告表示需賠償公司款項，而交給被告三十五萬元（
      應係三十六萬二千元之誤）等語相符（偵查卷第一五五頁
      ，乙○○之偵訊筆錄，核無顯不可信之情況，依刑事訴訟
      法第一百五十九條之一第二項規定，得採為證據），此外
      ，並有被告上揭第一銀行大溪分行帳戶之開戶申請資料及
      交易明細、乙○○在日盛銀行北桃園分行開設之第三０四
      二七四號帳戶之存摺影本、乙○○簽立之日盛銀行貸款約
      定書、被告之勞工保險被保險人投保資料表各一份附卷可
      稽（偵查卷第十一頁至第二十一頁、第二十六頁至第四十
      四頁、第一六九頁至第一七０頁、第二二四頁至第二二五
      頁）。
（二）按刑法第三百三十九條第一項之詐欺取財罪，以意圖為自
      己或第三人不法所有，以詐術使人將本人或第三人之物交
      付為要件，而所謂以詐術使人交付，僅需被詐欺人因行為
      人之詐術，而陷於錯誤，即為已足，此觀最高法院四十六
      年台上字第二六０號判例自明。查被告於檢察官偵查、原
      審及本院準備程序中均自承：伊未曾在三商百貨雅諾登專
      櫃任職，上開向乙○○取得之三十六萬二千元，均用於清
      償伊之銀行卡債等語（偵查卷第二二二頁、原審卷第十五
      頁、本院九十六年一月十二日準備程序筆錄第一頁），從
      而，被告既係憑空杜撰因離職而需賠償違約金之不實名目
      ，自足使乙○○陷於錯誤，進而交付上揭二筆款項予被告
      ，作為供被告清償上開子虛烏有之違約金使用，依前揭判
      例意旨，被告所為，自係詐欺無疑。
（三）被告及其輔佐人雖均辯稱：上開二筆款項僅係單純男女朋
      友間之餽贈，且係乙○○自願支付，至於被告所以向乙○
      ○杜撰因離職而需賠償違約金等語，則是礙於面子問題云
      云，意指被告主觀上並無詐欺之不法意圖。惟查，乙○○
      之所以交付被告該二筆款項，係因楊某誤認被告因提前自
      三商百貨雅諾登專櫃離職，需賠償三十六萬元違約金，因
      而陷於錯誤所致，非乙○○單純為博取被告好感之餽贈可
      比，而探究乙○○前開之錯誤認知，則又係源於被告憑空
      虛構之不實藉口而來，準此，被告明知上情，而仍收受乙
      ○○交付之二筆款項，挪為他用，其主觀上有詐欺之不法
      意圖，至為明顯。何況被告如無意藉此收取乙○○之款項
      ，衡諸常情，大可推卻不收，甚或在事後另行砌詞還款，
      均無不可，然被告不此之圖，反而在收款後另行將款項挪
      做他用，甚且至今仍未還款，此益徵被告主觀上確有詐欺
      之不法意圖。直言之，男女交往為增進彼此好感，或為保
      留個人隱私，而對他方有所隱瞞，固難苛責，惟若因其謊
      言，使對方產生誤解，並因此收受他方財物，則係以不實
      事項誘使對方交付財物之詐欺行為，非單純之不當收禮可
      比。被告及其輔佐人所辯：該二筆款項純屬乙○○與被告
      間之感情糾紛云云，係卸責之詞，並不足採。
（四）至於告訴人乙○○具狀請求檢察官上訴，略稱：伊除給付
      被告上開三十六萬二千元以外，交往期間並因被告屢屢向
      伊訴稱其無力過活，而陸續給付被告共四十一萬元，然被
      告既可使用信用卡，足認其有能力負擔個人生活費用，是
      故，此四十一萬元亦係被告之詐欺所得云云，並提出其在
      彰化銀行南崁分行、中國信託商業銀行、日盛銀行北桃園
      分行之存摺影本、交易明細等物為證（偵查卷第二四三頁
      至第二七七頁）。惟查：(1)乙○○在偵查中對交付被告該
      四十一萬元之原因證稱：「九十一年十月中旬我們認識，
      到九十二年三月我問被告要不要交往，但因為她說要換工
      作，所以沒有時間出來，後來五月時她跟我說家裡的房子
      被拍賣，又說做現在這份工作沒有時間出來，又說她的薪
      水不足以支付生活費，叫我要照顧她，以後會補償我，所
      以我就自己匯錢給她用‧‧‧」等語（偵查卷第一五四頁
      ，乙○○之偵訊筆錄，核無顯不可信之情況，依刑事訴訟
      法第一百五十九條之一第二項規定，得採為證據），顯然
      此部分款項係乙○○以被告男友自居，自認有義務照顧被
      告之生活所需，為增進二人感情，而為被告墊付之生活費
      ，是故，乙○○給付被告此部分四十一萬元款項，既非因
      陷於錯誤所致，自不能比之為詐欺所得。(2)再者，觀諸乙
      ○○前開證詞，被告雖向其訴稱：生活困難，需要生活費
      等語，然此究係其個人對生活感受之片面認知，並非客觀
      上可得驗證真假之事項，自難認此係被告對乙○○施用之
      詐術，何況依財團法人金融聯合徵信中心資料顯示，被告
      前後向日盛銀行、聯邦銀行、陽信銀行、中國信託銀行、
      花旗銀行、新竹國際商業銀行、臺灣新光商業銀行、渣打
      銀行等多家銀行申請信用卡使用，其中有多張信用卡係因
      被告未繳款而遭停用，債信甚差，此有該中心徵信資料一
      份附於本院卷可稽（未編頁），益徵被告所述：伊生活困
      難等語，並非虛語。(3)乙○○事後在偵查中雖另以書狀補
      稱：伊原本不想承擔被告之生活支出，係因被告承諾日後
      會彌補伊損失，且會幫伊賺錢，伊才願意為被告支付生活
      費，實際上伊與被告僅係名義上之男女朋友，並無實質之
      交往關係，而且伊自己經濟也有困難等語（偵查卷第一四
      六頁），然上揭所謂日後可以共同生活之許諾，無非男女
      交往中之願景規劃，不能認係詐術，而被告與乙○○究竟
      有無實質交往？彼此願意為對方付出多少？端視其二人之
      主觀認知而定，亦不能遽認為詐術。不僅如此，乙○○自
      九十二年三月間左右，嘗試與被告交往迄今，至九十四年
      七月二十一日乙○○停止匯款給被告為止，約有二年之久
      ，為期不短，當不能僅因此後雙方不歡而散，即逕認被告
      設局詐騙乙○○。至於乙○○為取悅被告，不惜借款以滿
      足被告索求，核屬其本身款項來源之別一問題，與被告是
      否詐欺其款項無關，併予敘明。(4)此外，乙○○復未能指
      出被告編造何種不實藉口，藉以向其索款，是故，依現有
      證據，無法認定被告向乙○○取得此部分四十一萬元，亦
      係其詐欺所得。乙○○此部分指訴，不能採取。
（五）綜上，本件事證明確，被告所辯無非卸責之詞，不足採信
      ，其犯行已堪認定，應依法論科。
二、查被告甲○○行為時，刑法及刑法施行法部分條文業於九十
    四年二月二日修正公布，罰金罰鍰提高標準條例亦隨之於九
    十五年五月十七日修正公布，上開修正條文並均於九十五年
    七月一日起施行，修正後刑法第二條第一項對新舊法之比較
    ，規定：「行為後法律有變更者，適用行為時之法律，但行
    為後之法律有利於行為人者，適用最有利於行為人之法律」
    ，此係規範行為人行為後法律變更所生新舊法律比較適用之
    準據法，本身並無比較新舊法之問題。而關於(1)本案罰金刑
    之法定下限、(2)易科罰金之折算標準等事項，修正刑法已有
    變更（詳如附件所示），經比較此部分新舊刑法及相關規定
    結果，以修正前之法律規定，對被告較為有利，依修正後刑
    法第二條第一項前段規定，應適用修正前法律之規定處罰。
    又本次雖然同時增訂刑法施行法第一條之一，將罰金刑之貨
    幣單位自銀元修正為新臺幣，並將刑法分則各罪之罰金數額
    ，分別提高為三倍或三十倍，間接影響刑法第三百三十九條
    第一項詐欺取財罪之罰金刑法定上限，惟該罪之罰金數額按
    舊法規定，並適用罰金罰鍰提高標準條例、現行法規所定貨
    幣單位折算新臺幣條例相關規定結果，實際上與新法適用修
    正後刑法施行法第一條之一規定之結果，並無不同，此部分
    修正對被告並無有利不利之情形。
三、原審斟酌上情，經比較新舊法適用，並參酌被告素行良好，
    此次藉乙○○對其之好感，訛詐乙○○三十多萬元，本案情
    節及被告至今尚未賠償乙○○等一切情狀，引用修正後刑法
    第二條第一項前段，行為時刑法第三百三十九條第一項（此
    條項為詐欺取財罪，原判決理由欄誤載為收受贓物罪），修
    正前刑法第四十一條第一項前段，罰金罰鍰提高標準條例第
    一條前段，修正前罰金罰鍰提高標準條例第二條等規定，量
    處被告有期徒刑四月，並諭知易科罰金之折算標準為以銀元
    三百元即新臺幣九百元折算一日，經核並無不合，量刑亦甚
    妥適。被告以其並未詐欺乙○○為由，提起上訴，檢察官則
    以乙○○遭被告詐欺之金額，應包括前述四十一萬元生活費
    在內為由，提起上訴，均無理由，均應予駁回。
據上論斷，應依刑事訴訟法第四百五十五條之一第三項、第三百
六十八條，判決如主文。
本案經檢察官楊挺宏到庭執行職務。
中    華　  民  　國    96  　年　  3     月    21    日
                  刑事第八庭  審判長法  官  曾家貽
                                    法  官  袁雪華
                                    法  官  陳彥宏
以上正本證明與原本無異。
不得上訴。
                                    書記官  翁其良
中    華　  民  　國    96  　年　  3     月    21    日
      附  件
┌──┬───────┬───────┬──────────┐
│相關│修正前條文    │修正後條文    │新舊法比較          │
│法令│              │              │                    │
├──┼───────┼───────┼──────────┤
│本案│刑法第三十三條│刑法第三十三條│1.修正前刑法第三百三│
│罰金│：「主刑之種類│：「主刑之種類│  十九條第一項之詐欺│
│刑之│如左：一、死刑│如下：一、死刑│  取財罪最低可處銀元│
│下限│。二、無期徒刑│。二、無期徒刑│  一元之罰金，並應依│
│    │。三、有期徒刑│。三、有期徒刑│  左列舊法規定提高十│
│    │：二月以上十五│：二月以上十五│  倍，即最低可處銀元│
│    │年以下。但遇有│年以下。但遇有│  十元之罰金，再依現│
│    │加減時，得減至│加減時，得減至│  行法規所定貨幣單位│
│    │二月未滿，或加│二月未滿，或加│  折算新臺幣條例第二│
│    │至二十年。四、│至二十年。四、│  條規定，折算為新臺│
│    │拘役：一日以上│拘役：一日以上│  幣三十元。        │
│    │，二月未滿，但│，六十日未滿。│2.修正後該罪最低僅得│
│    │遇有加重時，得│但遇有加重時，│  處新臺幣一千元之罰│
│    │加至四個月。五│得加至一百二十│  金。              │
│    │、罰金：一元以│日。五、罰金：│3.比較結果，以修正前│
│    │上」          │新臺幣一千元  │  之法律，對被告較為│
│    │              │以上，以百元  │  有利。            │
│    │              │計算之」      │                    │
├──┼───────┼───────┼──────────┤
│易科│刑法第四十一條│刑法第四十一條│1.修正前易科罰金之折│
│罰金│第一項前段：「│第一項前段：「│  算標準，應以銀元一│
│之折│犯最重本刑為五│犯最重本刑為五│  元以上三元以下折算│
│算標│年以下有期徒刑│年以下有期徒刑│  一日，上開數額應依│
│準  │以下之刑之罪，│以下之刑之罪，│  修正前罰金罰鍰提高│
│    │而受六個月以下│而受六個月以下│  標準條例第二條前段│
│    │有期徒刑或拘役│有期徒刑或拘役│  規定，提高為一百倍│
│    │之宣告，因身體│之宣告者，得以│  折算一日，等如以銀│
│    │、教育、職業、│新臺幣一千元、│  元一百元以上三百元│
│    │家庭之關係或其│二千元或三千元│  以下折算一日，再依│
│    │他正當事由，執│折算一日，易科│  現行法規所定貨幣單│
│    │行顯有困難者，│罰金」        │  位折算新臺幣條例第│
│    │得以一元以上三│              │  二條規定折算為新臺│
│    │元以下折算一日│              │  幣後，應以新臺幣三│
│    │，易科罰金」  │              │  百元以上九百元以下│
│    ├───────┼───────┤  折算一日。        │
│    │罰金罰鍰提高標│刪除罰金罰鍰提│2.修正後易科罰金之折│
│    │準條例第二條：│高標準條例第二│  算標準，係以新臺幣│
│    │「依刑法第四十│條            │  一千元、二千元或三│
│    │一條易科罰金或│              │  千元折算一日。    │
│    │第四十二條第二│              │3.比較結果，以修正前│
│    │項易服勞役者，│              │  之法律，對被告較為│
│    │均就其原定數額│              │  有利。            │
│    │提高為一百倍折│              │                    │
│    │算一日；法律所│              │                    │
│    │定罰金數額未依│              │                    │
│    │本條例提高倍數│              │                    │
│    │，或其處罰法條│              │                    │
│    │無罰金刑之規定│              │                    │
│    │者，亦同」    │              │                    │
└──┴───────┴───────┴──────────┘
